【裁判字號】    95,上,250
【裁判日期】    950425
【裁判案由】    給付貨款
【裁判全文】
臺灣高等法院民事判決                   95年度上字第250號
上  訴  人  黃金屋營造有限公司
法定代理人  乙○○
上  訴  人  丁○○
共      同
訴訟代理人  劉永培律師
複  代理人  甲○○
被  上訴人  林永詳企業有限公司
法定代理人  丙○○
訴訟代理人  廖學興律師
            林倖如律師
            李開台律師
上列當事人間請求給付貨款事件，上訴人對於中華民國94年12月
30日臺灣士林地方法院93年度訴字第497號第一審判決提起上訴
，本院判決如下：
    主  文
原判決（除確定部分外）廢棄，發回臺灣士林地方法院。
    理  由
一按「送達於應受送達人之住居所、事務所或營業所行之。」、
  「送達於住居所、事務所或營業所不獲會晤應受送達人者，得
  將文書付與有辨別事理能力之同居人或受僱人。」、「送達不
  能依前二條規定為之者，得將文書寄存送達地之自治或警察機
  關，並作送達通知書兩份，一份黏貼於應受送達人住居所、事
  務所、營業所或其就業處所門首，另一份置於該送達處所信箱
  或其他適當位置，以為送達。」、「應受送達人拒絕收領而無
  法律上理由者，應將文書置於送達處所，以為送達。前項情形
  ，如有難達留置情事者，準用前條之規定。」民事訴訟法第
  136條第1項前段、第137條第1項、第138條第1項、第139條分
  別定有明文。查原審曾按上訴人黃金屋營造有限公司（下稱黃
  金屋公司）營業所「臺北縣貢寮鄉○○路110號2樓」，將民國
  94年11月10日上午9時50分言詞辯論期日通知書及94年8月26日
  準備書狀繕本送達黃金屋公司，有黃金屋公司基本資料查詢單
  、送達證書等件可稽（見原審卷(三)第408、421-1頁）。嗣原審
  將94年11月28日下午3時10分言詞辯論期日通知書送達於上址
  時，黃金屋公司卻拒絕受領（見同上卷第483頁），倘無法律
  上之理由者，揆諸首揭規定，應將該文書置於上址，以為送達
  ，如有達難於留置情事者，得將該文書寄存上址之自治或警察
  機關。乃原審竟諭知對黃金屋公司依職權公示送達，並定同年
  12月22日上午11時30分續行言詞辯論（見同上卷第485、504-
  508頁），自有未合。雖原審復將同年12月22日上午11時30分
  言詞辯論期日通知書送達於上址，仍遭黃金屋公司拒收，有送
  達證書可稽（見同上卷第503頁），惟原審猶未依首揭規定，
  將該文書為留置送達或寄存送達，亦有未合。再者，黃金屋公
  司之法定代理人乙○○係設籍在「臺北縣瑞芳鎮○○○路177
  號4樓」，有戶籍謄本可稽（見本院卷第34頁），惟原審從未
  按該址送達，或查明乙○○之住所或居所送達，僅按「臺北縣
  貢寮鄉○○路110號2樓」、「臺北縣永和市○○路321號5樓」
  二址送達文書，前者固曾經乙○○收領，後者則遭郵政機關以
  「此人遷移」將原件退回在卷（見原審卷(三)第423頁），自難
  謂乙○○有合於同法第149條第1項第1款所定「當事人應為送
  達之處所不明，得依聲請准為公示送達」之情形。被上訴人所
  稱乙○○當時（指送達94年12月22日上午11時30分言詞辯論期
  日通知書）之送達處所不明，原審依被上訴人之聲請而為公示
  送達，並無違法云云，容有誤解，自不足採。
二次按言詞辯論期日，不到場之當事人未於相當時期受合法之通
  知者，法院應以裁定駁回到場當事人聲請由其一造辯論而為判
  決之聲請。又第一審之訴訟程序有重大之瑕疵者，第二審法院
  得廢棄原判決，而將該事件發回原法院。但以因維持審級制度
  認為必要時為限。民事訴訟法第386條第1款、第451條第1項分
  別定有明文。又「被上訴人既係因未受合法通知致未到場應訴
  ，第一審法院遽依上訴人之聲請，准由其一造辯論而為判決，
  其訴訟程序，自有重大瑕疵，原審將第一審關於被上訴人部分
  之判決廢棄，發回更為審理，於法核無不合。」最高法院69年
  台上字第3752號判例參照。經查：
  (一)原審未將94年12月22日上午11時30分言詞辯論期日通知書，
    對於黃金屋公司依法留置送達或寄存送達，竟依職權公示送
    達，黃金屋公司自係未受合法通知，已如前述。則原審以黃
    金屋公司未於該次言詞辯論期日到場，依被上訴人之聲請，
    由其一造辯論而為判決，依前揭說明，黃金屋公司既係因未
    受合法通知致未到場應訴，原審准為一造辯論判決，顯害及
    黃金屋公司之訴訟實施權，其訴訟程序，自有重大瑕疵，基
    此所為之判決，亦屬違背法令。被上訴人徒以黃金屋公司有
    拒絕收領文書之情事，即遽謂原審縱對之為留置送達或寄存
    送達，黃金屋公司亦無參與原審訴訟之意願，即已放棄第一
    審之審級利益云云，顯係將黃金屋公司未受合法通知而未於
    言詞辯論期日到場之程序瑕疵，與黃金屋公司是否到場為實
    體辯論，混為一談，亦無足取。
  (二)又觀諸被上訴人之主張及聲明，被上訴人係依工程合約書約
    定（丁○○為該合約之普通保證人），求為判命黃金屋公司
    給付新臺幣（下同）283萬8,500元及自94年11月3日起算之
    法定遲延利息；丁○○於其就黃金屋公司之財產強制執行無
    效果時，給付283萬8,500元及自94年11月4日起算之法定遲
    延利息等語（原審判命：黃金屋公司應給付被上訴人279萬
    6,386元及自94年11月3日起算之法定遲延利息；丁○○於被
    上訴人就黃金屋公司之財產強制執行無效果時，應給付被上
    訴人279萬6,386元及自94年11月3日起算之法定遲延利息；
    並駁回被上訴人其餘之訴駁回。被上訴人就其敗訴部分，未
    提起上訴，已告確定）。可知丁○○就黃金屋公司給付上開
    報酬之債務，係負普通保證之補充責任，其間有從屬關係，
    且黃金屋公司所受判決，對於丁○○亦發生效力，亦即倘黃
    金屋公司受勝訴之判決，丁○○自無負補充之保證責任，將
    同受勝訴之判決，必黃金屋公司受敗訴之判決，丁○○始有
    負保證責任之可能，而丁○○既為共同訴訟人，其勝敗均繫
    於黃金屋公司之勝敗，本件即為類似必要共同訴訟，自有民
    事訴訟法第56條第1項規定之適用（最高法院28年上字第
    2199號判例參照）。因原判決除確定部分外，均不利於黃金
    屋公司、丁○○，本院實無從割裂處理，且黃金屋公司、丁
    ○○復不同意由本院就該事件自為實體之裁判，以補正上開
    訴訟程序之瑕疵（見本院卷第28頁），則為維持審級制度，
    並保障當事人之程序權，爰不經言詞辯論，逕將原判決廢棄
    ，發回原審法院重行審理。
三據上論結，本件上訴為有理由，依民事訴訟法第451條第1項、
  第453條，判決如主文。
中    華    民    國    95    年    4    月    25     日
                  民事第十六庭審判長法  官  沈方維
                                    法  官  王淇梓
                                    法  官  張競文
正本係照原本作成。
如不服本判決，應於收受送達後20日內向本院提出上訴書狀，其
未表明上訴理由者，應於提出上訴後20日內向本院補提理由書狀
（均須按他造當事人之人數附繕本）上訴時應提出委任律師或具
有律師資格之人之委任狀；委任有律師資格者，另應附具律師資
格證書及釋明委任人與受任人有民事訴訟法第466條之一第一項
但書或第二項（詳附註）所定關係之釋明文書影本。
中    華    民    國    95    年    4    月    27    日
                                    書記官  章大富


司法院資訊處製作；財團法人民間司法改革基金會備份。
